【裁判字號】    97,上訴,706
【裁判日期】    970730
【裁判案由】    毒品危害防制條例
【裁判全文】
臺灣高等法院臺南分院刑事判決  九十七年度上訴字第七０六號
上訴人  臺灣雲林地方法院檢察署檢察官
被  告  甲○○
上列上訴人因被告違反毒品危害防制條例案件，不服臺灣雲林地
方法院九十七年度訴字第二九四中華民國九十七年四月三日第一
審判決（追加起訴案號：臺灣雲林地方法院檢察署九十七年度毒
偵字第二五三號），提起上訴，本院判決如下：
    主    文
上訴駁回。
    理    由
一、追加起訴意旨略以：甲○○前因施用毒品案件，經觀察、勒
    戒後，認無繼續施用毒品之傾向，於民國（下同）九十三年
    九月十五日釋放，由臺灣雲林地方法院檢察署檢察官九十三
    年九月十六日以九十三年度毒偵緝字第八一號、毒偵字第一
    一一０號為不起訴處分確定。復因施用第一、二級毒品案件
    ，經臺灣雲林地方法院九十四年度訴字第六六三號分別判處
    有期徒刑八月、三月，定應執行有期徒刑十月確定，於九十
    六年一月十三日執行完畢。詎不知悛悔，於觀察、勒戒執行
    完畢釋放後五年內，復基於施用第一級毒品海洛因之犯意，
    於九十七年一月二十三日九時許，在雲林縣虎尾鎮○○路○
    段四八六之一號三樓之一房間內，以將毒品海洛因摻水置於
    針筒內注射血管之方式，施用第一級毒品海洛因一次。另基
    於施用第二級毒品安非他命之犯意，於同日某時許，在上開
    處所，以將毒品安非他命置於玻璃球內，以火燒烤使之產生
    白色煙霧後吸食其煙之方式，施用第二級毒品安非他命一次
    。嗣於九十七年一月二十三日十二時三十分許，在雲林縣虎
    尾鎮○○里○○路○段四一六巷三十四號金雞遊藝場，為警
    執行拘提查獲，並扣得第一級毒品海洛因十六小包共計毛重
    四‧五九公克、第二級毒品安非他命九小包共計毛重三‧０
    五公克及其所有供施用毒品之器具分裝剷二支、吸管十五支
    等物。因認被告涉犯毒品危害防制條例第十條第一項、第二
    項施用第一、二級毒品罪嫌。
二、按於第一審辯論終結前，得就與本案相牽連之犯罪或本罪之
    誣告罪，追加起訴，刑事訴訟法第二百六十五條第一項著有
    明文。又按「刑事訴訟法第二百四十四條（現行刑事訴訟法
    第二百六十五條）之追加起訴，限於在第一審辯論終結以前
    始得為之，上訴人等不服簡易庭第一審判決提起上訴後，第
    二審法院檢察官於第二審審判時，就搶奪部分，追加起訴，
    顯屬不合。」（最高法院二十六年渝上字第一０五七號判例
    意旨參照）。準此，違反此項規定所為之追加起訴，其程序
    即有未合，即屬起訴之程序違背規定，應依刑事訴訟法第三
    百零三條第一款規定，諭知不受理之判決。
三、經查，本件檢察官追加起訴所欲利用之舊案程序為原審九十
    七年度訴字第一四三號一案，該案已經於九十七年三月二十
    八日辯論終結，有該案當日之審判筆錄影本在卷可稽；而檢
    察官係於九十七年三月三十一日以雲檢泰孝九十七毒偵二五
    三字第七八四九號函，向原審追加起訴，經原審於當日收受
    ，有該函件附卷可參。基此，檢察官係於原審九十七年度訴
    字第一四三號案件辯論終結後始追加起訴，揆諸上開說明，
    檢察官所為之本件追加起訴程序，顯屬違背規定，其起訴程
    序已不合規定，且其瑕疵無從補正治癒。
四、原審以檢察官追加起訴有違背起訴規定，不經言詞辯論，而
    為不受理判決之諭知，核無違誤。檢察官上訴意旨，指稱原
    審既有同一被告相牽連之舊訴（原審九十七年度訴字第二二
    一號）存在，即可追加起訴，而追加起訴書所提追加之舊訴
    （原審九十七年度訴字第一四三號），僅在促使法院注意，
    所為之誤寫，不影響追加起訴之合法性云云。惟「案件」之
    內容，係由被告與犯罪事實兩個部分所構成，因此，案件之
    個數，應以為刑罰權對象之被告及犯罪事實之個數為準。又
    檢察官追加起訴，係就與已經起訴之「案件」，無單一性不
    可分關係之相牽連犯罪（指刑事訴訟法第七條所列案件）或
    本罪之誣告罪，在原起訴案件第一審辯論終結前，追加獨立
    新訴，俾便及時與原起訴案件合併審判，以收訴訟經濟之效
    ，此觀刑事訴訟法第二百六十五條第一項之規定甚明。準此
    ，檢察官追加起訴時，所欲利用之原起訴案件為何，端視檢
    察官表明所欲利用之何一「被告與犯罪事實」為斷。茲本件
    被告甲○○因違反毒品危害防制條例案件，在原審進行審理
    之訴訟案件有二，其犯罪事實一為施用第一級毒品及第二級
    毒品案件（該案由原審誠股以九十七年度訴字第一四三號受
    理中）；另一為販賣第一級毒品及第二級毒品之案件（該案
    由原審誠股以九十七年度訴字第二二一號受理中），有臺灣
    高等法院被告前案紀錄表在卷可佐，則上開二案被告雖同一
    ，但犯罪事實分屬不同，自分屬不同案件，故而，檢察官追
    加起訴時，所欲利用之原起訴案件，自應視檢察官所表明利
    用何一犯罪事實之原起訴案件而定。本件檢察官追加起訴所
    欲利用之原起訴案件，業經檢察官表明係利用「被告前因違
    反毒品危害防制條例第十條第一項施用第一級毒品及同條第
    二項施用第二級毒品罪嫌，經本署檢察官於九十七年二月一
    日，以九十六年毒偵字第一七三六號提起公訴後，現由臺灣
    雲林地方法院誠股以九十七年度訴字第一四三號審理中」（
    詳見檢察官追加起訴書第三頁倒數第五行以下），顯見檢察
    官所欲利用之原起訴案件係被告甲○○所為施用第一級毒品
    及第二級毒品之犯罪事實該案（由原審誠股以九十七年度訴
    字第一四三號審理中），非原審誠股同時審理同一被告甲○
    ○所為販賣第一級毒品及第二級毒品犯罪事實之案件（由原
    審以九十七年度訴字第二二一號審理中）。本件既經檢察官
    指明所欲利用之原起訴案件係「被告甲○○所為施用第一級
    毒品及第二級毒品之犯罪事實（原審九十七年度訴字第一四
    三號受理中）」，而非敘明係利用「原審九十七年度訴字第
    一四三號（販賣第一級毒品及第二級毒品之犯罪事實）」，
    販賣毒品之犯罪事實之受理案號係九十七年度訴字第二二一
    號。蓋法院受理案件案號及承辦股別，僅係事務管理方便，
    尚與判定案件是否同一無關），自不得僅因被告所犯上開二
    案件均同屬原審誠股承辦，即得任意變更原欲利用之舊案。
    從而，檢察官上訴意旨，指稱追加起訴書內所提追加之舊訴
    （九十七年度訴字第一四三號）僅在促使法院注意，縱有誤
    寫不影響追加起訴程序之合法性云云，為無理由，應予駁回
    。乃不經言詞辯論為之。
六、據上論斷，應依刑事訴訟法第三百六十八條、第三百七十二
    條，判決如主文。
中    華    民    國    97    年    7     月    30    日
                    刑事第一庭審判長法官  黃  崑  宗
                                    法官  王  明  宏
                                    法官  蔡  長  林
以上正本證明與原本無異。
施用第一級毒品罪部分，如不服本判決，應於收受本判決後十日
內向本院提出上訴書狀。其未敘述上訴理由者並得於提起上訴後
十日內向本院補提理由書狀（均須按他造當事人之人數附繕本）
「切勿逕送上級法院」。
施用第二級毒品罪部分，不得上訴。
                                  書記官  李  培  薇
中    華    民    國    97    年    7     月    31    日


司法院資訊處製作；財團法人民間司法改革基金會備份。
